【裁判字號】    90,上易,1390
【裁判日期】    900507
【裁判案由】    妨害自由
【裁判全文】
臺灣高等法院臺中分院刑事判決          民國九十年度上易字第一三九○號
    上  訴  人
    即  被  告  丙○○
右上訴人，因妨害自由案件，不服臺灣臺中地方法院，九十年度易字第四一一號，中
華民國九十年五月七日第一審判決（起訴案號：臺灣臺中地方法院檢察署八十九年度
偵字第二四七六號）提起上訴，本院判決如左：
    主      文
上訴駁回。
    事實及理由
一、本案經本院審理結果，認第一審判決認事用法及量刑均無不當，應予維持，並引
    用第一審判決書記載之事實、證據及理由（如附件）。
二、上訴人即被告丙○○在本院未提出其他有利之證據及辯解，其上訴無理由，應予
    駁回。上訴人即被告經合法傳喚，無正當理由不到庭，茲依一造辯論而為判決。
三、據上論斷，應依刑事訴訟法第三百七十三條、第三百六十八條、第三百七十一條
    ，判決如主文。
本案經檢察官丁○○到庭執行職務。
中      華      民      國     九十      年      七       月   三十一   日
                 臺灣高等法院臺中分院刑事第六庭
                                       審判長法  官  李  文  雄
                                             法  官  邱  顯  祥
                                             法  官  陳  嘉  雄
右正本證明與原本無異。
不得上訴。
                                             書記官  陳  麗  玉
中      華      民      國     九十      年      八       月     二     日
                                                                        Ｆ
臺灣臺中地方法院刑事判決                            九十年度易字第四一一號
    公  訴  人  臺灣台中地方法院檢察署檢察官
    被      告  丙○○  男三十八歲（民國○○○年○月○○○日生）
                        住南投縣魚池鄉○○村○里路二二之一號
                        身分證統一編號：Ｍ一二一六一七九一號
右列被告因妨害自由案件，經檢察官提起公訴（八十九年度偵字第二四七六號），本
院判決如左：
    主  文
丙○○共同連續以強暴、脅迫使人行無義務之事，處有期徒刑拾月；又共同連續以加
害生命之事，恐嚇他人，致生危害於安全，處有期徒刑肆月。應執行有期徒刑壹年。
    事  實
一、丙○○於民國八十八年間，在台中市○○路、柳川西路口之「寶麗晶理容公司」
    結識蕭秀如（另由台灣台中地方法院檢察署檢察官為不起訴處分），於同年五月
    中旬，因蕭秀如告知丙○○稱：甲○○之妻劉玉惠擔任合會會首時，冒標蕭秀如
    及蕭秀如友人乙○○○會款，雖甲○○曾分別開立本票二張交予蕭秀如及乙○○○，票額合計新台幣（下同）九十八萬餘元以為補償，惟事後甲○○不聞不問，
    經多次追索無著等語，丙○○乃主動表明願意替蕭秀如追討該筆欠款，蕭秀如遂
    將本身及乙○○○所持有甲○○開立之本票影本交付丙○○。丙○○旋先後二次
    約同甲○○出面商談償還債務之問題，然均未達成共識，丙○○因而心生不滿，
    基於恐嚇甲○○及使甲○○行無義務之事之概括犯意，又於八十八年八月二十六
    日晚間十時三十分，邀甲○○外出商談償還本票債務事宜，俟甲○○駕駛車號Ｏ
    Ｊ─四一五九號自小客車前往約定地台中市○○路大功圓ＫＴＶ前，丙○○即與
    具共同犯意聯絡之一名不詳姓名成年男子進入車內，強制甲○○坐於右前乘客座
    ，由丙○○駕車，該不詳姓名男子則坐於右後乘客座，以手臂打甲○○臉頰，丙○○則以手肘撞甲○○胸部（傷害部分未據告訴），並強行取走甲○○所有之行
    動電話一支，又恐嚇甲○○「最好趕快跳車，不然就沒機會了」，復取出二把刀
    （未扣案，無從鑑定是否為槍砲彈藥刀械管制條例列管之刀械）恐嚇稱：「蕭秀
    如及乙○○○之會錢為何還沒處理好，我很沒面子，要你（甲○○）姊姊李素鐘
    替你還錢，否則不讓你回去」等語，而以此加害自由之事恐嚇甲○○，使甲○○
    心生畏懼，致生危害於安全，並不敢離去。同年八月二十七日八時許，丙○○又
    強行取走甲○○之皮包，內有信用卡、存摺、印章及一千三百元，丙○○並強迫
    甲○○一同前往不知情之友人柯瑞祥位於南投縣水里鄉永豐村永豐巷一一六號之
    住處居住，期間並多次強迫甲○○打電話籌錢，並於同年八月三十一日強迫甲○○至水里郵局領取家人所匯之款項一萬三千元後，將領得之錢全數取走，嗣同年
    九月一日凌晨丙○○又以「你（甲○○）這樣不行，沒有處理意願，打算叫台中
    兄弟下來把你做掉，你太太及小孩也一起帶下來」而以此加害生命之事恐嚇甲○○，使甲○○心生畏懼，致生危害於安全。甲○○乃趁丙○○外出時，趁隙逃離
    。
二、案經被害人甲○○訴由台中市警察局第二分局報告台灣台中地方法院檢察署檢察
    官偵查起訴。
    理  由
一、訊據被告丙○○固坦承有於上開時地，約同甲○○出外商談後，復一同前往伊向
    朋友柯瑞森借用位於南投縣水里鄉家中之倉庫居住，並與甲○○一同前往郵局領
    取一萬三千元之事實，然矢口否認涉有上開犯行，辯稱：伊並沒有帶人押甲○○
    ，也沒有恐嚇甲○○，當時去南投水里是甲○○願意與伊一同前往，且只有伊等
    二人前往，並無第三人在場，至於在水里郵局所領之一萬三千元，係支付甲○○
    在該段時間之吃住開銷費用云云，惟查右揭犯罪事實，迭據被害人甲○○於警訊
    、偵查及本院審理時指訴不移，核與證人蔡加添證述：伊所有之ＯＪ─四一五九
    號自小客車借予甲○○，甲○○事後有告知遭人搶走一事，而該車遲至八十八年
    十一月三十日始被警方尋獲之情節相符，且有甲○○簽發之本票三紙、提款卡影
    本一紙附卷可稽。次查被告自承以前不認識甲○○，後因代蕭秀如催討債務，始
    認識被害人，則彼等應僅止於認識而無交情可言，而甲○○復為有家室之人，衡
    諸常情，實無自願隨同被告前往被告友人柯瑞祥家中倉庫共同居住長達三、四日
    之理；況被害人當時係因經濟困難，無力償債，始有本案索債事件，亦為被告所
    不否認，則被害人甲○○於經濟窘困之情形下又豈有可能自動交付高額之一萬三
    千元代價予被告作為約三、四日之食宿費用，是被告上開所辯在在與常理不符，
    顯係事後避重就輕之詞，不足採信。本件事證明確，被告犯行堪以認定。
二、核被告丙○○所為，係犯刑法第三百零五條恐嚇危害安全罪及同法第三百零四條
    第一項強制罪。其與不詳姓名之男子就上開恐嚇危害安全罪及強制罪，有犯意之
    聯絡及行為之分擔，均為共同正犯。被告先後多次恐嚇危害安全及強制之犯行，
    均時間緊接，所犯均係犯罪構成要件相同之罪，顯均係基於概括犯意反覆為之，
    為連續犯，應依刑法第五十六條之規定各論以一罪，並均加重其刑。被告所犯上
    開二罪，犯意各別，罪名有異，應予分論併罰。爰審酌被告對於財務糾紛，不思
    循以合法途徑解決，竟訴諸暴力之手段，對被害人心理造成極大恐懼，犯後猶飾
    詞卸責，態度不佳，且未賠償被害人所受損失等一切情狀，量處如主文所示之刑
    ，以資懲儆。又被告丙○○所持之刀械二支，既未扣案，復無證據證明現尚存在
    ，爰不予宣告沒收，附此敘明。
據上論斷，應依刑事訴訟法第二百九十九條第一項前段，刑法第二十八條、第五十六
條、三百零四條第一項、第三百零五條、第五十一條第五款，罰金罰鍰提高標準條例
第一條前段，判決如主文。
中      華      民      國    九十      年      五      月      七      日
                         臺灣臺中地方法院刑事第三庭
                             審判長法  官  唐 光 義
                                   法  官  張 智 雄
                                   法  官  黃 炫 中
右正本證明與原本無異。
如不服本判決，應於判決送達後十日內向本院提出上訴狀，上訴於臺灣高等法院臺中
分院( 須附繕本 )。
                                   書記官
中      華      民      國    九十      年      五      月      八      日


司法院資訊處製作；財團法人民間司法改革基金會備份。
